臺北高等行政法院判決　　　　　　　　　　　　　　　九十一年度簡字第二○四號
　　原　　　告　國立臺灣師範大學
　　代　表　人　甲○○校長）.
　　訴訟代理人　郭嵩山律師
　　複代 理 人　林于椿律師
　　訴訟代理人　郭育慧律師
　　被　　　告　乙○○
右當事人間因償還公費事件，提起行政訴訟。本院判決如左：
    主  文
被告應給付原告新台幣參萬零柒佰玖拾陸元及自民國九十一年十一月十三日起至清償
日止，按年息百分之五計算之利息。
訴訟費用由被告負擔。
    事  實
緣被告原係就讀於原告學校之學生，並依法享受公費待遇，入學年度為民國（以下同
）七十七年十月，科系為音樂系，嗣於七十八年四月因休學逾期，遭原告退學。原告
業於八十六年九月三十日以（八六）師大教註字第五八二九號函催告被告償還公費新
台幣（以下同）三萬零七百九十六元，惟不獲置理。原告遂主張被告既因個人因素而
遭退學，自應償還其於就讀期間所享受之公費，乃提起本件行政訴訟。茲摘敘兩造之
訴辯意旨如左：
甲、原告方面：
一、聲明；求為判決如主文所示。
二、陳述：
１、按：人民與中央或地方政府機關，因公法上原因發生財產上之給付或請求作成行
    政處分以外之其他非財產上給付，得提起給付訴訟。因公法上契約發生之給付，
    亦同，為行政訴訟法第八條第一項所明文。復按行政機關基於其法定職權，為達
    成特定之行政上目的，於不違反法律規定之前提下，自得與人民約定提供某種給
    付，並使接受給付者負合理之負擔或其他公法上對待給付之義務，而成立行政契
    約關係。師範教育為教師缺額補充之困難，以公費教育方式，培養人才，並經學
    校與公費學生訂立契約（其方式如志願書之類）後，成為契約內容，其性質上係
    屬行政契約，與一般民事私法契約有別。故如學生如有無故退學、經勒令退學或
    被開除學籍以及未服務滿一定年數，依法應對之追繳公費，自應循行政爭訟，提
    起行政訴訟解決。
    次按：行政程序法所稱法規命令，係指行政機關基於法律授權，對多數不特定人
    民就一般事項所作抽象之對外發生法律效果之規定，為行政程序法第一百五十條
    第一項所明文。
    復按：師範校、院及教育院、系學生，無故退學、經勒令退學或被開除學籍者，
    應追繳所受領之全部公費，為師範教育法施行細則第八條第三項所明文。
    再按：師範校院公費學生無故退學、經勒令退學或被開除學籍者，應追繳所受領
    之全部公費，為師範校院公費待遇辦法第七條所明文。
    又按：為處理師範大學公費生因退學、開除學籍或公費生畢業後未盡服務期限之
    義務追繳公費事宜，特訂定本要點，為師範大學追繳學生公費要點第一點所明文
    。該要點第二點明定，本要點適用對象如左：
    (1)、在學公費生係指師範大學公費生，因退學或被開除學籍者。
    (2)、公費畢業生係指師範大學公費生於畢業後，未盡服務期限義務者（含因故被
        免職者）。
２、被告原係就讀於原告學校之學生，並依法享受公費待遇，入學年度為七十七年十
    月，科系為音樂系，嗣於七十八年四月因休學逾期，遭原告退學。原告業於八十
    六年九月三十日以（八六）師大教註字第五八二九號函催告被告償還公費三萬零
    七百九十六元，惟不獲置理。被告既因個人因素而遭退學，自應償還其於就讀期
    間所享受之公費。
３、師範教育法施行細則第十二條規定：師範校、院、系公費生，．．．．應依未服
    務年數按比例追繳其在學期間所受領之全部公費。兩造間雖未簽訂行政契約或保
    證契約，惟原告於被告入學時有發給被告學生手冊，是以被告應可明瞭須依照學
    生手冊上之規定。是以原告仍得依行政院於三十三年十月發布之師範校院公費學
    生公費待遇實施辦法及教育部七十一年一月十五日臺（七一）參字第○一八二九
    號令訂定發布之師範教育法施行細則等法規命令，針對因公法上原因發生之給付
    ，請求被告償還其於就讀期間所享受之公費。為此，請判決如原告訴之聲明。
乙、被告方面：
    被告未提出書狀作何聲明或陳述。
    理  由
一、按師範校、院及教育院、系學生，無故退學、經勒令退學或被開除學籍者，應追
    繳所受領之全部公費，並應依未服務年數按比例追繳其在學期間所受領之全部公
    費，師範教育法施行細則第八條第三項、第十二條定有明文。又按師範校院公費
    學生無故退學、經勒令退學或被開除學籍者，應追繳所受領之全部公費，師範校
    院公費待遇辦法第七條亦有明文。
二、本件原告主張被告原係就讀於原告學校之學生，並依法享受公費待遇，入學年度
    為七十七年十月，科系為音樂系，嗣於七十八年四月因休學逾期，遭原告退學，
    原告業於八十六年九月三十日以（八六）師大教註字第五八二九號函催告被告償
    還公費三萬零七百九十六元，惟不獲置理。被告既因個人因素而遭退學，自應償
    還其於就讀期間所享受之公費等情，業據原告提出被告之學籍基本資料卡、歷年
    度因故退學尚未償還公費學生名冊、學生償還公費計算單、原告（八六）師大教
    註字第五八二九號函等影本為證，應堪信為真實。從而原告就因公法上原因發生
    之財產上之給付，提起本件給付之訴，請求被告償還其於就讀期間所享受之公費
    三萬零七百九十六元及自起訴狀繕本送達被告之翌日即九十一年十一月十三日起
    至清償日止，按年息百分之五計算之利息，自屬於法有據，應予准許。
三、原告其餘攻擊防禦方法與本件判決結果不生影響，故不逐一論述；又本件為簡易
    訴訟程序事件，且事證明確，故不經言詞辯論為之，均併此敘明。
據上論結，本件原告之訴為有理由，依行政訴訟法第二百三十三條第一項、第二百三
十六條、第一百九十五條第一項前段、第九十八條第三項前段，判決如主文。
中　　　華　　　民　　　國　　九十一　　年　　 十二 　　月　　 十六 　　日
                        臺 北 高 等 行 政 法 院  第 二 庭
    　　　　　　　　　　　　　　　　　  　　　 法　官　李得灶
右為正本係照原本作成。
本件以訴訟事件所涉及之法律見解具有原則性者為限，始得於本判決送達後二十日內
向本院提出上訴狀並表明上訴理由，如已於本判決宣示後送達前提起上訴者，應於判
決送達後二十日內補具上訴理由（均按他造人數附繕本），且經最高行政法院許可後
方得上訴。
中　　　華　　　民　　　國　　九十一　　年　　 十二 　　月　　 十七 　　日
                                               書記官  陳清容
